【裁判字號】    89,訴,2179
【裁判日期】    900418
【裁判案由】    重利等
【裁判全文】
臺灣板橋地方法院刑事判決                        八十九年度訴字第二一七九號
    公  訴  人  臺灣板橋地方法院檢察署檢察官
    被      告  乙○○
右列被告因重利等案件，經檢察官提起公訴 (八十九年度偵字第一五九五四號)，本
院判決如左：
    主  文
乙○○以犯重利罪為常業，處有期徒刑柒月，扣案之帳冊壹本、筆記本帳冊壹本、借
據壹張、本票壹張、記事本參張及小卡片壹張均沒收；又行使變造公文書，處有期徒
刑壹年貳月，變造之台灣板橋地方法院檢察署刑事傳票伍張，均沒收；應執行有期徒
刑壹年陸月，扣案之帳冊壹本、筆記本帳冊壹本、借據壹張、本票壹張、記事本參張
、小卡片壹張及變造之台灣板橋地方法院檢察署刑事傳票伍張，均沒收。
    事  實
一、乙○○基於對外放款收取重利為常業之犯意，自民國八十八年九月間起，在台北
    縣土城市○○路○段三十八號九樓經營地下錢莊，趁胡其源、呂永坤、周智仁、
    陳忠義、葉國清、丙○○、甲○○、郭禮明、周明華、楊水來、陳志堅、吳旭明
    、陳國政、張惠瑜、林俊儒、周東宏、劉元鈞、鄭德昭、張文義、吳朝金、陳天
    錫、陳頂章、洪惠娟、紀建國、許進福及周明華等人需錢孔急，陷於急迫之際，
    而貸與現金，其借款方式為每貸與新台幣（下同）一萬元，先扣取十天一千元之
    利息，借款人實拿九千元，嗣後每十日為一期，每期需繳利息一千元（相當於月
    息三十分），乙○○以此方式，先後取得與原本顯不相當之重利，並以此維生。
    嗣因借款人胡其源、呂永坤、周智仁、陳忠義及葉國清未遵期還錢，乙○○竟基
    於變造公文書之犯意，於八十九年八月十五日，將其女友許碧玉先前因傷害案所
    收受之台灣板橋地方法院檢察署傳票上之被傳人姓名、地址等字塗掉，並加以彩
    色影印後填上胡其源等五人之姓名及住址等資料，再蓋上所刻之「過失致死」章
    之印文，接續變造台灣板橋地方法院檢察署傳票共計五張。乙○○變造完成上開
    傳票後，復基於行使變造公文書之犯意，持之投遞於胡其源等五人之信箱，欲等
    待胡其源等五人前來台灣板橋地方法院檢察署應訊時，藉機向其索債。案經胡其
    源告發，經警於八十九年八月二十一日下午一時十分許，在台北縣土城市○○路
    ○段三十八號九樓為警查獲，並扣得其所有之現金帳一本、隨身記事本一本、陳
    志堅借據一張、陳志堅本票一張、記事單三張、小卡片一張及變造之台灣板橋地
    方法院檢察署刑事傳票二張。
二、案經台北縣警察局報請臺灣板橋地方法院檢察署檢察官偵查起訴。
    理  由
一、右揭事實，業據被告乙○○於警訊及偵審中均坦承不諱，核與證人丙○○、甲○
    ○於警訊中及證人胡其源、周智仁於偵查中證述之情節相符，復有被告所有供犯
    重利罪所用之現金帳一本、隨身記事本一本、陳志堅借據一張、陳志堅本票一張
    、記事單三張、小卡片一張及變造之台灣板橋地方法院檢察署刑事傳票二張在卷
    可稽。本件事證明確，被告犯行洵堪認定。
二、核被告所為，係犯刑法第三百四十五條之常業重利罪及刑法第二百十六條、第二
    百十一條之行使變造公文書罪。被告所犯上開二罪，犯意個別，罪名互異，應予
    分論併罰。被告變造後行使，變造之低度行為應為行使之高度行為所吸收，不另
    論罪。又被告變造上開五張傳票之時間，均為八十九年八月十五日，時間密接，
    侵害法益同一均為台灣板橋地方法院檢察署，為接續犯，應以一罪論。又起訴書
    雖僅記載就被告借錢予不特定之多數人，就被告借錢予丙○○、甲○○、郭禮明
    、周明華、楊水來、陳志堅、吳旭明、陳國政、張惠瑜、林俊儒、周東宏、劉元
    鈞、鄭德昭、張文義、吳朝金、陳天錫、陳頂章、洪惠娟、紀建國、許進福及周
    明華等人，則未載明，惟該部分屬被告為常業重利犯行之一部，自為起訴效力所
    及，本院自應併予論斷。爰審酌被告於七十七年因懲治盜匪條例案件，經判處有
    期徒刑十三年，八十三年八月二十二日假釋出獄，付保護管束，指揮書執行完畢
    日期為九十年四月十七日，於假釋期間竟不知悔改，經營地下錢莊，並變造司法
    機關之傳票，其犯罪之動機、目的、手段，經營之期間，犯罪所生之危害，及犯
    罪後坦承犯行，態度尚稱良好等一切情狀，各量處如主文所示之刑，並定其應執
    行之刑，以資懲儆。
三、扣案之被告所有供犯重利罪所用之現金帳一本、隨身記事本一本、陳志堅借據一
    張、陳志堅本票一張、記事單三張、小卡片一張及變造之台灣板橋地方法院檢察
    署刑事傳票五張，雖其中三張並未扣案，但並無證據證明業已滅失，均為被告所
    有供本件出借款項取得重利或行使變造公文書所用之物，此據其供承在卷，爰一
    併依刑法第三十八條第一項第二款之規定宣告沒收。
據上論斷，應依刑事訴訟法第二百九十九條第一項前段，刑法第第三百四十五條、第
二百十六條、第二百十一條、第五十一條第五款、第三十八條第一項第二款，罰金罰
鍰提高標準條例第一條前段，判決如主文。
本案經檢察官李海龍到庭執行職務
中      華      民      國    九十      年      四      月     十八     日
                                臺灣板橋地方法院刑事第二庭
        法  官  楊  晉  佳
右正本證明與原本無異。
如不服本判決，應於判決送達後十日內，向本院提出上訴狀。
                                    書記官  邱  美  龍
中      華      民      國    九十      年      四      月     十八     日
附錄本案論罪科刑法條全文：
刑法第三百四十五條
以犯前條之罪為常業者，處五年以下有期徒刑，得併科三千元以下罰金。
刑法第二百十六條
行使第二百十條至第二百十五條之文書者，依偽造、變造文書或登載不實事項或使登
載不實事項之規定處斷。
刑法第二百十一條
偽造、變造公文書，足以生損害於公眾或他人者，處一年以上七年以下有期徒刑。


司法院資訊處製作；財團法人民間司法改革基金會備份。
